【裁判字號】    97,上易,106
【裁判日期】    970702
【裁判案由】    確認債權存在
【裁判全文】
臺灣高等法院高雄分院民事判決         97年度上易字第106號
上  訴  人  乙○○
訴訟代理人  紀錦隆律師
被 上訴 人  行政院國軍退除役
            官兵輔導委員會高
            雄縣榮民服務處
法定代理人  甲○○
訴訟代理人  許芳瑞律師
上列當事人間請求確認債權存在事件，上訴人對於民國97年3 月
31日臺灣高雄地方法院96年度訴字第1599號第一審判決提起上訴
，本院於97年6月25日言詞辯論終結，判決如下：
    主  文
上訴駁回。
第二審訴訟費用由上訴人負擔。
    事實及理由
一、上訴人主張：上訴人於95年1 月25日以原審94年度票字第27
    421 號確定裁定為執行名義，向原審聲請對債務人王火炎之
    財產強制執行，請求執行債權金額為新台幣（下同）1,250,
    000 元及自94年10月4 日起至清償日止，按年息6 ％計算之
    利息（下稱系爭執行債權）。原審於95年2 月8 日發95雄院
    隆民心95執字第6093號扣押命令，就王火炎對被上訴人之押
    標金及榮民喪葬服務費之債權，於系爭執行債權範圍內為扣
    押後，被上訴人於95年2 月22日以高縣服字第0950001002號
    函覆稱：王火炎以臺灣中小企業銀行高雄分行（下稱中小企
    銀高雄分行）定期存款單3,600,000 元（下稱系爭定存單）
    ，繳交被上訴人並設定質權作為履約保證金，已超出系爭執
    行債權，被上訴人將依該扣押命令執行扣押等語，嗣原審於
    96年4 月18日發96雄院隆民心95執字第6093號收取命令，准
    上訴人於系爭執行債權範圍內，向被上訴人收取，詎被上訴
    人竟於96年5 月4 日，以高縣服字第0960002694號函稱：經
    向中小企銀高雄分行詢問，該銀行告知並無以王火炎名義設
    立帳戶之存款，亦無系爭定存單質權申請書資料。被上訴人
    懷疑系爭定存單及定期存款質權設定同意書恐均屬偽造或變
    造等語，而否認王火炎對被上訴人有請求返還系爭定存單之
    債權存在，並拒絕依收取命令給付上訴人，惟上開扣押命令
    已扣押喪葬服務費，且扣押命令到達後，被上訴人又給付王
    火炎0000000 元之喪葬服務費，在系爭執行債權額範圍內，
    被上訴人之給付對上訴人不生效力。又被上訴人對收取命令
    聲明異議，已逾法定10日期間。故被上訴人仍應依上揭收取
    命令給付系爭執行債權金額予上訴人，爰依強制執行法第
    120 條第2 項規定提起本件訴訟。求為判決：被上訴人應給
    付上訴人1,250,000 元及自94年10月4 日起至清償日止，按
    年息6 ％計算之利息。
二、被上訴人則以：被上訴人於94年1 月10日與王火炎所獨資經
    營之東森禮儀社簽立「單身亡故榮民殯葬事務契約書」（下
    稱系爭殯葬契約），王火炎依該契約之約定，提供系爭定存
    單並設定質權予被上訴人，作為履約保證金，惟被上訴人收
    受上開收取命令後，向中小企銀高雄分行詢問，該銀行告知
    系爭定存單及其質權設定同意書並非其所簽發，被上訴人始
    知系爭定存單係屬偽造，故王火炎對被上訴人並無請求返還
    系爭定存單之債權存在，被上訴人自得拒絕依收取命令給付
    上訴人。又被上訴人已就扣押命令中關於扣押喪葬服務費部
    分提出異議，且收取命令亦不及於喪葬服務費。被上訴人對
    收取命令異議，亦未逾10日法定期間，因應加在途期間4日
    等語。資為抗辯。
三、原審判決上訴人全部敗訴，上訴人上訴聲明：(一)原判決廢棄
    。(二)被上訴人應給付上訴人0000000 元及自94年10月4 日起
    至清償日止，按年息6 ％計算之利息。(三)訴訟費用由被上訴
    人負擔。
    被上訴人答辯聲明：(一)上訴駁回。(二)訴訟費用由上訴人負擔
    。
四、兩造對下列事項不爭執，並有中小企銀高雄分行96年9 月28
    日96高雄字第8509600590號函文（原審卷第35頁）、被上訴
    人提出之「單身亡故榮民殯葬事務契約書」各1 份（原審卷
    第63至82頁）附卷可稽，且經本院調閱原審95年度執字第60
    93號卷宗核閱屬實，堪認為真實：
  (一)上訴人於95年1 月25日以原審94年度票字第27421 號確定裁
    定為執行名義，向原審執行法院聲請對債務人王火炎之財產
    強制執行，請求執行系爭執行債權。原審執行法院於95 年2
    月8 日發95雄院隆民心95執字第6093號扣押命令，就王火炎
    對被上訴人之押標金及榮民喪葬服務費之債權，於系爭執行
    債權範圍內為扣押，被上訴人於95年2 月14日收受扣押命令
    ，於95年2 月22日以高縣服字第0950001002號函執行法院稱
    ：王火炎以中小企銀高雄分行系爭定存單，繳交被上訴人，
    並設定質權作為履約保證金，已超出系爭執行債權，被上訴
    人將依該扣押命令執行扣押，並稱若扣押榮民喪葬服務費將
    造成王火炎履約困難，影響往生榮民的尊嚴及權益等語。嗣
    原審執行法院於96年4 月18日發96雄院隆民心95執字第6093
    號收取命令，准上訴人於系爭執行債權範圍內，向被上訴人
    收取，被上訴人於96年4 月24日收受收取命令，於96年5 月
    4 日以高縣服字第0960002694號函復原審執行法院稱：經向
    中小企銀高雄分行詢問，該銀行告知並無以王火炎名義設立
    帳戶之存款，亦無系爭定存單質權申請書資料。被上訴人懷
    疑系爭定存單及其定期存款質權設定同意書恐均屬偽造或變
    造，請執行法院協助查證等語，原審執行法院於96年5 月7
    日收受被上訴人之函。上訴人於向被上訴人收取系爭執行債
    權未遂後，於96年5 月8 日向執行法院聲請逕對被上訴人強
    制執行。惟原審執行院於96年5 月21日以被上訴人聲明異議
    ，通知上訴人對被上訴人起訴，上訴人乃於96月5 月31日提
    起本件訴訟。
  (二)被上訴人於94年1 月10日與王火炎所獨資經營之東森禮儀社
    簽立系爭殯葬契約，王火炎依該契約第30、31條之約定，應
    提供存款0000000 元定存單，並設定質權予被上訴人，作為
    履約保證金。而實際上王火炎所提供予被上訴人之系爭定存
    單及定期存款質權設定同意書，經中小企銀高雄分行於96年
    9 月28日以96高雄字第8509600590號函稱：系爭定存單及定
    期存款質權設定同意書非該分行所製發等語。被上訴人依系
    爭殯葬契約，總共給付王火炎喪葬服務費00000000元，包括
    收受系爭扣押命令後，仍繼續給付之0000000 元。
五、本件兩造之爭點為：
  (一)被上訴人對上開收取命令聲明異議，有無逾法定十日異議期
    間，若已逾法定十日異議期間，上訴人提起本件訴訟，有無
    權利保護之必要？
  (二)上開收取命令，所命收取的範圍，是否及於喪葬服務費債權
    ？若及，被上訴人於收受扣押命令後，給付王火炎之喪葬服
    務費，於系爭執行債權範圍內，對上訴人是否有效？喪葬服
    務費是否屬於繼續性給付？扣押命令是否及於收受扣押命令
    以後的喪葬服務債權？
六、關於被上訴人對上開收取命令聲明異議，有無逾法定十日異
    議期間，若已逾法定十日異議期間，上訴人提起本件訴訟，
    有無權利保護之必要？
  (一)按強制執行法第30條之1 規定「強制執行程序，除本法有規
    定外，準用民事訴訟法之規定。」又民事訴訟法第162 條第
    1 項前段規定「當事人不在法院所在地住居者，計算法定期
    間，應扣除其在途之期間。」而所謂法定期間者，係指當事
    人為一定法律行為之期間。強制執行法第119 條第1 項規定
    「第三人不承認債務人之債權或其他財產權之存在，或於數
    額有爭議或有其他得對抗債務人請求之事由時，應於接受執
    行法院命令後十日內，提出書狀，向執行法院聲明異議。」
    ，該十日期間，即係第三債務人提出書狀，向執行法院聲明
    異議，為該一定法律行為之期間，自屬民事訴訟法第162 條
    第1 項前段規定之「法定期間」，故計算該期間時，若第三
    債務人不在法院所在地住居者，自應扣除其在途之期間。
  (二)查被上訴人於96年4 月24日收受上開收取命令，於96年5 月
    4 日以高縣服字第0960002694號函復原審執行法院稱：經向
    中小企銀高雄分行詢問，該銀行告知並無以王火炎名義設立
    帳戶之存款，亦無系爭定存單質權申請書資料。被上訴人懷
    疑系爭定存單及其定期存款質權設定同意書恐均屬偽造或變
    造，請執行法院協助查證等語，原審執行法院於96年5 月7
    日收受被上訴人之函等情，為兩造所不爭，並經本院調閱上
    開執行案卷查明屬實。依該函意旨，被上訴人係認王火炎對
    其無債權存在，而聲明異議拒絕給付。而被上訴人之事務所
    係設於高雄縣鳳山市，不在原審執行法院所在之高雄市，故
    計算被上訴人十日之異議期間，自應扣除其在途之期間4 日
    。即自96年4 月25日至同5 月8 日止，被上訴人之異議期間
    始屆滿。故被上訴人之上開聲明異議函，於96年5 月7 日到
    達原審執行法院，並未逾法定十日異議期間，上訴人提起本
    件訴訟，已具權利保護之必要要件。上訴人主張被上訴人對
    上開收取命令聲明異議，已逾法定十日異議期間云云，不足
    採取。
七、關於上開收取命令，所命收取的範圍，是否及於喪葬服務費
    債權？若及，被上訴人於收受扣押命令後，給付王火炎之喪
    葬服務費，於系爭執行債權範圍內，對上訴人是否有效？喪
    葬服務費是否屬於繼續性給付？扣押命令是否及於收受扣押
    命令以後的喪葬服務債權？
  (一)查被上訴人於95年2 月22日以高縣服字第0950001002號函執
    行法院稱：王火炎以中小企銀高雄分行系爭定存單（即360
    萬元存款），繳交被上訴人並設定質權作為履約保證金，已
    超出系爭執行債權，被上訴人將依該扣押命令執行扣押，若
    扣押榮民喪葬服務費，將造成王火炎履約困難，影響往生榮
    民的尊嚴及權益等語，已如前述；而上開收取命令主旨欄記
    載：「准許債權人（按即上訴人）向第三人（按即被上訴人
    ）收取已扣押之債款。（據陳報已扣押款項為新台幣360 萬
    元）」，另說明欄第六項記載：「本院前發扣押命令於超過
    債權人收取金額範圍內，應予撤銷。」，有該收取命令附卷
    可稽。足見上開收取命令，准上訴人向被上訴人收取之債權
    ，係指王火炎對被上訴人之返還履約保證金債權即系爭定存
    單360 萬元中之系爭執行債權額，並不及於喪葬服務費債權
    ，堪予認定。
  (二)上開收取命令，所命收取的範圍，既不及於喪葬服務費債權
    ，則關於被上訴人於收受扣押命令後，給付王火炎之喪葬服
    務費，於系爭執行債權範圍內，對上訴人是否有效，喪葬服
    務費是否屬於繼續性給付，扣押命令是否及於收受扣押命令
    以後的喪葬服務債權等諸爭點，即無論述之必要。
八、上訴人於本院主張其於原審主張縱使系爭定存單是偽造的，
    亦係被上訴人與王火炎之間之關係，不得對抗善意之上訴人
    ，被上訴人仍應依收取命令給付上訴人等語，不再主張，本
    院亦無再就此點論述之必要。
九、綜上所述，原審核發之收取命令，既係准許上訴人於系爭執
    行債權額範圍內，向被上訴人收取已扣押之返還履約保證金
    債權，並不及於喪葬服務費債權，上訴人即不得向被上訴人
    收取喪葬服務費債權。而作為履約保證金之系爭定存單及定
    期存款質權設定同意書，既非中小企銀高雄分行所製發，則
    王火炎對被上訴人即無返還履約保證金債權存在，被上訴人
    自得拒絕給付系爭執行債權予上訴人。從而，上訴人依據強
    制執行法第120 條第2 項規定起訴，請求被上訴人依收取命
    令給付系爭執行債權，即無理由，應予駁回。原審為上訴人
    敗訴之判決，尚無不合。上訴意旨指摘原判決不當，求予廢
    棄改判，為無理由，應予駁回。
據上論結，本件上訴為無理由，依民事訴訟法第449 條第1 項、
第78條，判決如主文。
中    華    民    國    97    年    7     月    2     日
                            民事第三庭
                                審判長法官  張國彬
                                法      官  鄭月霞
                                法      官  吳登輝
以上正本證明與原本無異。
本件不得上訴。
中    華    民    國    97    年    7     月    2     日
                                書  記  官  林淑敏


司法院資訊處製作；財團法人民間司法改革基金會備份。
